最高法院民事判決　　　　　　　　　　　　　　　八十六年度台上字第二三四一號
　　上　訴　人　甲○○
　　上　訴　人　任遠實業股份有限公司
　　法定代理人　李學基
右當事人間請求減少價金等事件，兩造對於中華民國八十五年三月六日台灣高等法院
第二審更審判決（八十四年度重上更(一)字第一四一號），各自提起上訴，本院判決如
左：
    主  文
原判決除假執行部分外廢棄，發回台灣高等法院。
    理  由
本件上訴人甲○○主張：伊於民國七十七年十二月二十二日向對造上訴人任遠實業股
份有限公司（下稱任遠公司）購買坐落台北市○○○路○段五五二號台北紐約金融中
心大廈六樓房屋及地下停車位三戶暨基地，總價新台幣（下同）五千三百萬元。嗣於
八十一年九月三日訂立協議書，約定任遠公司應於伊付清價款之日起三日內交屋，否
則應賠償價金二倍之違約金。伊已於八十一年九月三十日付清全部價款，詎任遠公司
未依約完工，遲至八十二年十一月十五日始行交屋，顯屬違約，伊得依上開協議書之
約定請求任遠公司給付違約金一億零六百萬元及賠償因遲延給付而生之損害四百八十
一萬六千六百六十三元，計為一億一千零八十一萬六千六百六十三元。又任遠公司所
交付之房屋有多項重大瑕疵，迄未修補，致減少房屋價值二千零六萬七千三百二十八
元，應將溢收價金返還與伊。伊爰先請求任遠公司給付一千零六萬七千三百二十八元
及其利息等情，先位聲明：本於請求給付違約金及因遲延給付所生損害之法律關係，
求為命任遠公司給付伊一千零六萬七千三百二十八元及自八十一年十月四日起至清償
日止加付法定利息之判決；備位聲明：依民法第三百五十九條規定請求減少價金，求
為命任遠公司給付伊一千零六萬七千三百二十八元及自八十一年十月四日起至清償日
止加付法定遲延利息之判決（原審判命任遠公司給付甲○○違約金及遲延給付所生之
損害計三百十七萬零三百三十五元本息，駁回甲○○其他之請求，兩造各就其敗訴部
分提起第三審上訴）。
上訴人任遠公司則以：伊已依約於八十一年十月三日前提出給付，係甲○○受領遲延
，致未能給付，伊不負給付遲延責任，且甲○○主張之瑕疵並不實在等語，資為抗辯
。
原審以：甲○○於七十七年十二月二十二日向任遠公司購買系爭房地，並於八十一年
九月三日訂立協議書，約定兩造應於同年十月一日起三日內辦理交屋手續，有買賣契
約書、協議書可稽；並為兩造所不爭。查系爭房屋附屬公共設施有關視訊會議廳等設
備，部分未依約裝置，部分不合契約功能及效用，已經資訊工業策進會（下稱資策會
）鑑定屬實。依系爭預定房屋買賣契約書附件五建材與設備說明之記載，甲○○買受
之「台北紐約金融中心」應具備現代化國際金融中心功能之完整設備，上開瑕疵即屬
重大，任遠公司抗辯此缺失占主建物及其他公共設施比例甚微，難謂重大瑕疵，為無
足採。甲○○拒絕受領交屋，依預定房屋買賣契約書第十一條第二款之約定，自無不
當。任遠公司嗣經函催亦未依約修補上開瑕疵，應負給付遲延責任。甲○○依協議書
第八條之約定請求任遠公司給付違約金，即非無據。審酌上開瑕疵約占契約總價金之
二十分之一等情，認違約金以甲○○所主張系爭房屋每年租金額五十二萬一千一百五
十元之五倍即二百六十萬五千七百五十五元為當，又其請求賠償自八十一年十月四日
起至八十二年十一月四日止計五十六萬四千五百八十元之租金損害，核屬相當，亦有
理由。至其所支出房屋貸款之利息非因任遠公司給付遲延所致，甲○○請求自八十一
年十月四日起至八十二年十一月四日止按年息百分之十二‧五計算之貸款利息損失四
百二十五萬二千零八十三元，為無理由。綜上所述，甲○○先位聲明之請求，於三百
十七萬零三百三十五元本息範圍內，應予准許。逾此部分為無理由，不應准許。關於
其備位聲明依瑕疵擔保責任之規定，請求減少價金一千零六萬七千三百二十八元本息
部分，因其先位聲明為有理由，即毋庸再予審酌，爰將第一審所為甲○○敗訴之判決
，一部予以廢棄，改判命任遠公司給付甲○○三百十七萬零三百三十五元本息；一部
予以維持，駁回其上訴。
查甲○○主張任遠公司給付遲延，係屬違約，請求任遠公司給付違約金及其他損害；
嗣又依瑕疵擔保責任之規定，請求減少價金，命任遠公司返還溢付之價金。原審既認
係屬預備訴之合併，則其先位之訴既未獲全部勝訴之判決，就其敗訴部分即應就其後
位之訴為裁判，乃原審竟謂無庸再就後位之訴為裁判，非無可議。次按違約金，有屬
於懲罰之性質者，有屬於損害賠償約定之性質者，如屬後者，則應視為就因違約遲延
所生之損害，業已依契約預定其賠償，不得更請求賠償遲延所生之損害。原審未查明
兩造所約定之違約金是否係屬懲罰性之違約金，遽命任遠公司除給付甲○○違約金二
百六十萬五千七百五十五元外，並加付其因遲延給付所生相當於租金之損害五十六萬
四千五百八十元，亦欠允洽。又原審依資策會之鑑定，固認系爭房屋附屬公共設施視
訊會議廳等設備，部分未依約裝置，部分不合契約功能及效用，係屬重大瑕疵。惟其
具體減損價額究竟若干，兩造爭執甚烈，而資策會就此又未為鑑定，原審認其減損價
額為契約總價金之二十分之一，並未說明其依據。又任遠公司對於甲○○所主張以系
爭房屋年租金之數額亦有爭執，原審未予調查審認，遽依甲○○主張之數額，核減違
約金為二百六十萬五千七百五十五元，亦有未合。兩造上訴論旨，各自指摘原判決於
其不利部分不當，求予廢棄，均非無理由。
據上論結，本件兩造上訴均有理由，依民事訴訟法第四百七十七條第一項、第四百七
十八條第一項判決如主文。
中      華      民      國    八十六    年      七      月    二十四    日
                              最高法院民事第四庭
                                  審判長法官  林  奇  福
                                        法官  許  朝  雄
                                        法官  曾  煌  圳
                                        法官  陳  國  禎
                                        法官  李  彥  文
      右正本證明與原本無異
                                              書  記  官
中      華      民      國    八十六    年      八      月      十三    日
